臺灣板橋地方法院刑事判決　　　　　　 100年度易字第2741號
公　訴　人　臺灣板橋地方法院檢察署檢察官
被　　　告　周廷憲
上列被告因竊盜案件，經檢察官提起公訴（100 年度偵字第1759
3 號），本院判決如下：
    主  文
周廷憲犯毀越安全設備、夜間侵入住宅竊盜罪，處有期徒刑柒月
。
    事  實
一、周廷憲基於意圖為自己不法所有之竊盜犯意，於民國99年12
    月10日凌晨3 時許之夜間，在陳靜如位於臺北縣板橋市（現
    改制為新北市板橋區○○○路○ 段245 巷95號8 樓之3 住處
    外，徒手將陳靜如上址住處後陽台之玻璃窗砸毀後，以此方
    式毀越該址具有防閑作用之上揭玻璃窗安全設備後入內行竊
    （毀損部分未據告訴），併竊得陳靜如所有之電鑽1 把、工
    具箱1 個等物逃逸；嗣經陳靜如於同日18時許發現遭竊乃報
    警處理，經警於現場採集竊嫌所遺留之菸蒂，乃將之採證後
    送請新北市政府警察局鑑定，發現前開菸蒂之DNA-STR 型別
    與周廷憲之DNA-STR 型別相符而查悉上情。
二、案經新北市政府警察局板橋分局移送臺灣板橋地方法院檢察
    署檢察官偵查後起訴。
    理  由
壹、證據能力部分：
    本案以下所援用之證據，檢察官、被告迄於本院言詞辯論終
    結前均無異議，且本院審酌該等證據作成之情況，並無違法
    取證或陳述人非基於自由意願所為陳述之瑕疵，認為均適於
    為本案認定事實之依據，依刑事訴訟法第159 條之5 第2 項
    之規定，均有證據能力。
貳、實體部分：
一、認定犯罪事實所憑之證據及理由：
    訊據被告固坦認有以徒手將陳靜如上址住處後陽台之玻璃窗
    砸毀後踰越該玻璃窗入內等情不諱，就此被告坦認部分，並
    經證人陳靜如於警詢中證述明確（見偵查卷第5 頁），且有
    案發現場之相片數幀在卷可稽（見偵查卷第11至27頁），而
    陳靜如於案發當日18時許發現遭竊報警處理，經警於現場採
    集竊嫌所遺留之菸蒂，乃將之採證後送請新北市政府警察局
    鑑定，發現前開菸蒂之DNA-STR 型別與被告之DNA-STR 型別
    相符乙節，亦有新北市政府警察局100 年2 月23日北警鑑字
    第1000029740號鑑驗書、100 年3 月16日北警鑑字第100004
    2396號鑑驗書、勘察採證同意書、證物清單、本院辦理刑事
    案件電話紀錄查訪表等在卷可稽，自堪認定為真實；然被告
    矢口否認有何竊盜犯行，辯稱：伊的女性友人「小愛」是屋
    主弟弟的女友，當時「小愛」說想回之前與男友（即屋主弟
    弟）同住處也就是案發地點看看，所以伊才以上述方式進入
    陳靜如上址屋內，而且伊記得是夏季的白天進入，不是冬天
    晚上，進入屋內後，「小愛」就割腕自殺，伊看到就轉頭先
    走，並沒有幫忙叫救護車，也沒有竊取屋內的電鑽1 把、工
    具箱1 個，之前在偵查中伊說有幫忙叫救護車，是因為伊怕
    「小愛」自殺，伊也會因此有什麼事，伊才會亂說有幫「小
    愛」報案叫救護車云云；然查：
(一)、證人即被害人陳靜如於警詢中證述：我於99年12月10日18時
    左右，返家時發現我本來有上鎖的門沒有鎖，後來我進入發
    現窗戶遭人打破，清查屋內有無財物損失，清點完後我發現
    我不見了一個工具箱及一把電鑽，之後我就報警處理，當時
    開門後，【發現家中物品遭人翻箱倒櫃】，後我一一清點，
    發現不見了一個工具箱及一把電鑽，我覺得應該是進入我家
    陽台後，打破我通往廚房的窗戶後進入我住家，現場沒有留
    下犯案工具，有留下不是我所使用之菸蒂及使用過後的衛生
    紙，周遭附近沒有監視器可拍攝到案發現場及週遭等語；於
    偵查中證稱：「小愛」是我弟弟的老婆，我不知道「小愛」
    的全名，我弟弟叫陳鋐甫，他現在在宜蘭監獄，聽說「小愛
    」在通緝中，他們是因為販毒的案子被抓，我不認識周廷憲
    ，失竊地點離信義國小走路的話大概5 分鐘等情明確（見偵
    查卷第5 、49頁）；是依陳靜如失竊住處現場呈現家中物品
    遭人翻箱倒櫃之情，佐以被告係以徒手將陳靜如上址住處後
    陽台之玻璃窗砸毀後，以此方式毀越該址具有防閑作用之上
    揭玻璃窗後入內等情，事證如前，並為被告所是認，則被告
    苟僅係陪同「小愛」到之前住處看看而已，並無竊盜犯意，
    何以陳靜如上址住處家中物品遭人翻箱倒櫃？「小愛」既係
    屋主陳靜如之弟的女友，「小愛」與陳靜如亦應有一定程度
    之交誼，則被告果僅係欲陪同「小愛」回之前與男友（即屋
    主弟弟）同住處也就是案發地點看看而已，其等當可與屋主
    陳靜如商議借取鑰匙起門而入，被告又何須大費周章，以徒
    手將陳靜如上址住處後陽台之玻璃窗砸毀後，以此方式毀越
    該址具有防閑作用之玻璃窗後方行入內，而徒增己涉犯竊盜
    罪嫌之困擾？凡此各情，俱徵被告應係基於意圖為自己不法
    所有之竊盜犯意而為本件犯行，被告辯稱並無竊盜犯意云云
    ，容係事後卸責之詞，委難憑採。
(二)、又台北縣政府消防局於99年12月10日3 時25分29秒，接獲某
    男子持用0000000000號行動電話報案稱，在新北市○○區○
    ○路2 段47巷有人割腕自殺，須救護車送醫，台北縣政府消
    防局即派遣清水分隊救護車前往救護；嗣消防人員於同日3
    時32分到場，果有女子金佩瑤表示與男友吵架，心情不好，
    有憂鬱症病史，該女子斯時之上肢左手腕割傷等情，有台北
    縣政府警察局【救護案類】受理紀錄單、台北縣政府消防局
    救護紀錄表等在卷可稽（見偵查卷第51頁、本院卷），被告
    並於本院審理中坦認伊進入屋內後，「小愛」就割腕自殺，
    伊看到就轉頭先走，並沒有幫忙叫救護車，之前在偵查中伊
    說有幫忙叫救護車，是因為伊怕「小愛」自殺，伊也會因此
    有什麼事，伊才會亂說有幫「小愛」報案叫救護車等語在卷
    （見本院100 年10月24日審理筆錄），再以失竊地點即新北
    市○○區○○路2 段245 巷95號8 樓之3 確與前揭台北縣政
    府警察局【救護案類】受理紀錄單所載之事故地點即新北市
    ○○區○○路2 段47巷，二址相距甚近，證人陳靜如並於偵
    查中證稱「小愛」是我弟弟的老婆等語如前，可認被告所稱
    伊的女性友人「小愛」是屋主弟弟的女友，當時「小愛」說
    想回之前與男友（即屋主弟弟）同住處也就是案發地點看看
    （惟無證據顯示「小愛」就被告本件竊盜犯行，與被告間，
    係具有竊盜之犯意聯絡、行為分擔，方與被告同出現於案發
    現場），所以伊才以事實欄所述方式進入陳靜如上址屋內，
    進入屋內後，「小愛」就割腕自殺，伊看到就轉頭先走等語
    ，應屬真實，則以被告自承伊進入屋內後，「小愛」就割腕
    自殺，伊看到就轉頭先走等語如前，堪認被告應係於「小愛
    」割腕自殺遭台北縣政府消防局派遣清水分隊救護車於99年
    12月10日3 時32分到場救護前不久，方進入陳靜如上址住處
    行竊，即被告應係於99年12月10日凌晨3 時許之夜間，進入
    陳靜如上址住處無誤，被告於本院審理中辯稱，伊是夏季的
    白天進入陳靜如上址住處，不是起訴書所載的冬天晚上云云
    ，核係事後卸責之詞，不足採信；至被告雖另謂可調取案發
    地點之監視錄影檔案，以明伊離開案發地點時，並未攜帶電
    鑽、工具箱等物云云，然證人陳靜如明確證稱周遭附近沒有
    監視器可拍攝到案發現場及週遭等語如前，本院自無從調取
    案發地點之監視錄影檔案，然依諸前揭事證，堪認被告核有
    於事實欄所述時地之竊盜犯行，併此敘明。
(三)、綜上，本件事證明確，被告犯行可以認定。
二、新舊法比較：
    查被告行為後，刑法第321 條第1 項第1 款之規定，已於10
    0 年1 月26日經總統以華總一義字第10000015561 號令修正
    公布，並自同年月28日起生效施行，修正後之刑法第321 條
    第1 項各款之處罰規定，法定刑由「六月以上、五年以下有
    期徒刑」修正為「六月以上、五年以下有期徒刑，得併科新
    臺幣十萬元以下罰金」，其法定刑已增列審判者尚得就行為
    人併科罰金，修正後之規定對被告較為不利；又該條項第1
    款之構成要件，併由「於夜間侵入住宅或有人居住之建築物
    、船艦或隱匿其內而犯之者」修正為「侵入住宅或有人居住
    之建築物、船艦或隱匿其內而犯之者」，參諸前開修正之立
    法理由，乃因有鑑於以侵入住宅方式犯竊盜罪，對於被害人
    財產法益之侵害，並不因日間、夜間而有所不同，且近年來
    因社會變遷及生活型態之改變，民眾工作時間涵蓋日夜間時
    段，居家休息時間亦不限於夜間，與昔日農業社會有所不同
    ，是以侵入住宅竊盜對於被害人居家安全均構成相當之威脅
    及危險性，爰將「夜間」刪除，使不分於夜間或白天侵入住
    宅竊盜，均有加重竊盜罪之適用，益見前開構成要件之修正
    ，乃係構成要件之放寬，是修正後之規定，對被告而言較為
    不利；比較修正前、後刑法第321 條第1 項之規定，依刑法
    第2 條第1 項前段之規定，應適用行為時即修正前舊法之規
    定，對被告較為有利。
三、應適用之法律、科刑審酌事由：
(一)、按刑法321 條第1 項第2 款之「門扇」專指門戶而言，即建
    築物內外間之出入口大門，而所謂「其他安全設備」，指門
    扇牆垣以外，依通常觀念足認防盜之一切設備而言（最高法
    院45年臺上字第1443號判例參照），如門鎖、窗戶、房間門
    或通往陽臺之門即屬之；復按「毀越門扇而入室行竊，其越
    入行為即屬侵入住宅，已結合於所犯加重竊盜之罪質中，無
    更行構成侵入住宅罪之理」（最高法院27年上字第1887號判
    例參照），是核被告本件所為，係犯修正前刑法第321 條第
    1 項第1 、2 款之毀越安全設備、夜間侵入住宅竊盜罪，自
    不另論同法第306 條第1 項之無故侵入住宅罪，附此敘明。
(二)、爰審酌被告不思循正途獲取財物，反而率為竊盜犯行，甚屬
    不該，兼衡其素行、犯罪動機、目的、手段等一切情狀，就
    其本件犯行，量處如主文所示之刑，以示儆懲。
據上論斷，應依刑事訴訟法第299 條第1 項前段，刑法第2 條第
1 項前段、第321 條第1 項第1 、2 款（修正前），判決如主文
。
本案經檢察官高智美到庭執行職務。
中    華    民    國   100    年    12    月    30    日
                  刑事第二十庭法  官  陳明偉
以上正本證明與原本無異。
如不服本判決，應於判決送達後10日內敘明上訴理由，向本院提
出上訴狀 (應附繕本) ，上訴於臺灣高等法院。其未敘述上訴理
由者，應於上訴期間屆滿後20日內向本院補提理由書「切勿逕送
上級法院」。
                              書記官  黃頌棻
中    華    民    國   100    年    12    月    30    日
附錄本案所犯法條全文
修正前中華民國刑法第321條：
（加重竊盜罪）
犯竊盜罪而有左列情形之一者，處 6 月以上、 5 年以下有期徒
刑：
一、於夜間侵入住宅或有人居住之建築物、船艦或隱匿其內而犯
    之者。
二、毀越門扇、牆垣或其他安全設備而犯之者。
三、攜帶兇器而犯之者。
四、結夥三人以上而犯之者。
五、乘火災、水災或其他災害之際而犯之者。
六、在車站或埠頭而犯之者。
前項之未遂犯罰之。